【裁判字號】    97,交訴,55
【裁判日期】    980227
【裁判案由】    過失致死等
【裁判全文】
臺灣新竹地方法院刑事判決              97年度交訴字第55號
公  訴  人  臺灣新竹地方法院檢察署檢察官
被      告  丙○○
上列被告因過失致死等案件，經檢察官提起公訴（97年度偵字第
7272號），被告於本院準備程序為有罪之陳述，爰經合議庭裁定
由受命法官獨任行簡式審判程序審理，並判決如下：
    主    文
丙○○服用酒類，不能安全駕駛動力交通工具而駕駛，累犯，處
有期徒刑月；又駕駛動力交通工具肇事，致人死亡而逃逸，累
犯，處有期徒刑壹年；又因過失致人於死，處有期徒刑玖月。應
執行有期徒刑壹年拾月。
    事    實
一、
(一)、丙○○素行不佳，曾有公共危險、違反麻醉藥品管理條例等
    前科紀錄，最近乙次係：(1)先於民國84年間因違反麻醉藥品
    管理條例案件，經臺灣彰化地方法院（下稱彰化地院）以84
    年度易字第1894號判決判處有期徒刑6 月，後經臺灣高等法
    院臺中分院以85年度上易字第154 號判決駁回上訴而確定；
    又於84、85年間因違反肅清煙毒條例、違反麻醉藥品管理條
    例、違反槍砲彈藥刀械管制條例等案件，分別經臺灣雲林地
    方法院以85年度訴字第21號判決、彰化地院以85年度易字第
    925 號判決、彰化地院以86年度訴字第56號判決，各判處有
    期徒刑3年4月、3月、2 年確定，上開3罪並經彰化地院以87
    年度聲字第1430號裁定定應執行之刑為有期徒刑5年4月確定
    。入監接續執行於88年3月9日縮短刑期假釋交付保護管束出
    監（刑期屆滿日為90年12月16日），嗣經撤銷假釋，尚有殘
    刑2 年9月7日；(2)另於90年間因偽造文書案件，經彰化地院
    以90年度簡字第119號判決判處有期徒刑3月確定；(3)復於91
    年間因違反毒品危害防制條例案件，經彰化地院以91年度員
    簡字第163號判決判處有期徒刑3月確定。入監接續執行前揭
    殘刑2年9月7日及上開(2)、(3)案件所處之刑，於94年1月27日
    縮刑期滿執行完畢。
(二)、詎其仍不知慎行，明知飲酒後駕駛動力交通工具將會導致注
    意能力減低、反應能力變慢，此時若駕車行駛於道路上，隨
    時有致他人於死、傷之危險，竟於97年8月6日下午4 時許，
    在新竹縣竹北市、新竹市南寮地區等處之不詳工地內飲用約
    5、6罐啤酒後，已達不能安全駕駛動力交通工具之狀態，猶
    駕駛車牌號碼8521-RV 號自小貨車，搭載其妻黃仲愛、黃仲
    愛之叔叔蔡文清等人上路欲返家，迨於當日晚上9 時45分許
    ，丙○○駕駛上開自小貨車沿新竹縣竹東鎮○○路○ 段由西
    往東方向行駛，行經東寧路3段194號前，原應注意行車速度
    須依速限標誌或標線之規定，且汽車駕駛人駕駛汽車，應注
    意車前狀況，隨時採取必要之安全措施，以防止危險之發生
    ，而依當時天候晴、夜間有照明、路面乾燥、無缺陷、無障
    礙物、視距良好等情形，並無不能注意之情事，詎因酒後注
    意力不集中、操控能力不佳而疏於注意及此，貿然以時速約
    5 、60公里之速度（該地限速40公里）直行，適有甲○○騎
    乘車牌號碼HTP-353號重型機車沿東寧路3段由東往西方向迎
    面行駛而來，亦明知汽車在劃有分向限制線之路段，不得駛
    入來車之車道內，依當時情形復無不能注意之情事，猶怠於
    遵守上開規定，於該劃有分向限制線之路段逕自左轉行駛而
    侵入東寧路3 段東向車道，丙○○因閃避不及致所駕駛自小
    貨車車頭處與甲○○所騎乘重型機車右側車身發生碰撞，甲
    ○○隨即人車倒地，並受有顱內出血、右脛腓骨開放性骨折
    等傷害。丙○○明知其駕駛車輛肇事致人受傷後，應即採取
    救護或其他必要措施，不得離開現場，竟未為任何必要之救
    護、報警措施，反因飲酒肇事恐面臨刑事制裁而萌生逃匿之
    意，旋棄車徒步逃離現場。嗣警據報到場處理，查知上開自
    小貨車車主為蔡志麟，再由蔡志麟輾轉得知丙○○係駕駛人
    ，乃通知丙○○到案說明，並於翌日即97年8月7日凌晨2 時
    41分許檢測其吐氣所含酒精濃度仍高達每公升0.35毫克，始
    循線查悉上情。惟甲○○雖經緊急送往行政院國軍退除役官
    兵輔導委員會竹東榮民醫院（下稱竹東榮民醫院）急救，仍
    於同日凌晨1時15分許因頭部鈍力損傷不治死亡。
二、案經新竹縣政府警察局竹東分局報請臺灣新竹地方法院檢察
    署檢察官相驗後自動檢舉偵查起訴。
    理    由
一、本件被告丙○○所犯服用酒類，不能安全駕駛動力交通工具
    而駕駛、肇事逃逸及過失致死等罪，均非死刑、無期徒刑、
    最輕本刑為3 年以上有期徒刑之罪，或高等法院管轄第一審
    之案件，被告於本院準備程序進行中，就被訴事實為有罪之
    陳述，經本院合議庭認合於刑事訴訟法第273條之1第1 項之
    規定，裁定進行簡式審判程序，合先敘明。
二、認定犯罪事實所憑之證據及理由：
(一)、上揭犯罪事實，業據被告丙○○於警詢、偵訊、本院準備程
    序、簡式審判程序時均坦承不諱，核與被害人之妻乙○○、
    證人蔡文清、黃仲愛、蔡志麟於警詢、偵訊時指述、證述情
    節大致相符（見相驗卷第8 至16頁、第21至23頁、第49至50
    頁），此外，復有新竹縣政府警察局竹東分局五組相驗案件
    初步調查報告表、道路交通事故現場圖、道路交通事故調查
    報告表 (一)、(二) 、新竹縣政府警察局道路交通事故當事
    人酒精測定紀錄表、刑法第一百八十五條之三案件測試觀察
    紀錄表、汽機車駕駛人酒後生理協調平衡檢測紀錄表各乙份
    、路口監視錄影翻拍照片2 張、公路監理電子閘門車號查詢
    汽車車籍所得資料乙份、新竹縣警察局舉發違反道路交通管
    理事件通知單影本2 紙、現場暨車損照片共12張附卷足稽（
    見相驗卷第3 頁、第18至20頁、第24至27頁、第30頁、第34
    至35頁、第42至47頁）。又被害人甲○○確係因本件車禍而
    受傷，經送醫急救後，仍於97年8月7日凌晨1 時15分許宣告
    不治死亡，亦有竹東榮民醫院診斷證明書乙紙在卷可證（見
    相驗卷第28頁），且據檢察官督同法醫師相驗無訛，並製有
    勘驗筆錄、相驗屍體證明書、法醫檢驗報告書各乙份及相驗
    照片10張存卷為憑（見相驗卷第48頁、第52至60頁、第 105
    至109頁）。
(二)、按汽車駕駛人飲用酒類或其他類似物後其吐氣所含酒精濃度
    超過每公升0.25毫克或血液中酒精濃度超過百分之0.05以上
    者，不得駕車；行車速度，依速限標誌或標線之規定；汽車
    行駛時，駕駛人應注意車前狀況，並隨時採取必要之安全措
    施，道路交通安全規則第114條第2款、第93條第1 項、第94
    條第3 項分別定有明文。被告於前揭時地駕駛汽車，自負有
    上開注意義務。況肇事當時天候晴、夜間有照明、路面乾燥
    、無缺陷、無障礙物、視距良好等情，為前開道路交通事故
    調查報告表 (一) 所載明，依照當時之情形，被告並無不能
    注意之情事，乃竟於飲酒後吐氣所含酒精濃度至少達每公升
    0.35毫克之情形下仍駕車上路，復疏未注意車速、保持一定
    之安全距離而貿然以時速約5 、60公里之速度（該地限速40
    公里）超速直行，迨發現被害人騎乘前揭重型機車自對向車
    道行駛而來，亦疏未注意汽車在劃有分向限制線之路段，不
    得駛入來車之車道內，猶於案發劃有分向限制線之路段逕自
    左轉行駛而侵入被告行駛車道，致被告見狀時閃避不及，所
    駕自小貨車車頭處與被害人車輛右側車身發生碰撞，肇生本
    件車禍，被害人並因之受有如事實欄所述傷害，經送醫急救
    終不治死亡，堪認被告對本件車禍之發生確有酒後駕車、超
    速行駛及未注意車前狀況之過失，應甚明確。據此，本件車
    禍既係因被告之過失所致，而被害人亦因本案車禍而死亡，
    顯然被告之過失與被害人之死亡，確具有相當因果關係。另
    本案車禍經檢察官送臺灣省竹苗區車輛行車事故鑑定委員會
    鑑定結果，認被告丙○○酒精濃度過量駕駛自小貨車，超速
    行駛且未注意車前狀況為肇事次因，被害人甲○○騎乘重型
    機車在劃有分向限制線路段左轉彎為肇事主因，有該會97年
    10月13日竹苗鑑970579字第0975303167號函送之鑑定意見書
    乙份在卷可按（見相驗卷第112至115頁），核與本院所為之
    認定相同，然被害人甲○○就本案車禍之發生，雖與有過失
    ，且係肇事主因，惟被告本身既有上開肇事次因之過失，被
    害人之與有過失僅可作為被告量刑之考量，仍無法免除被告
    之過失責任，附此說明。綜上所述，本案事證明確，被告服
    用酒類，不能安全駕駛動力交通工具而駕駛、肇事逃逸及過
    失致死等犯行，均堪以認定，應予依法論科。
三、論罪科刑：
(一)、查被告丙○○駕車肇事逃逸時，被害人經送醫急救後，延至
    之97年8月7日凌晨1 時15分許死亡，經檢察官督同法醫師相
    驗屬實，有前揭相驗屍體證明書、法醫檢驗報告書可佐，是
    核被告丙○○所為，係犯刑法第185條之3服用酒類，不能安
    全駕駛動力交通工具而駕駛罪、同法第185條之4之駕駛動力
    交通工具肇事，致人死亡而逃逸罪及同法第276條第1項之過
    失致死罪。
(二)、按刑法第185條之4之肇事致人死傷逃逸罪，係以處罰肇事後
    逃逸之駕駛人為目的，俾促使駕駛人於肇事後能對被害人即
    時救護，以減少死傷，準此，該罪之成立祇以行為人有駕駛
    動力交通工具肇事，致人死傷而逃逸之事實為已足，至行為
    人之肇事原因如何，則非所問，而其逃逸既係在肇事行為發
    生後，顯屬為規避責任之另行起意行為，與肇事之原因行為
    ，自應併合處罰（最高法院89年度臺上字第2157號判決要旨
    參照），是以，被告所犯上開3 罪，犯意各別，行為不同，
    應予分論併罰。
(三)、又汽車駕駛人，酒醉駕車，因而致人死亡，依法應負刑事責
    任者，加重其刑至2分之1，為道路交通管理處罰條例第86條
    第1 項所明定。本件被告丙○○為警查獲後，經測得其吐氣
    所含酒精濃度為每公升0.35毫克，業如前述，是其酒醉駕車
    因而致被害人甲○○死亡，係依法應負過失致死刑事責任者
    ，即應予加重其刑至2分之1。
(四)、被告有犯罪事實欄一(一)所示前科，有臺灣高等法院被告前案
    紀錄表乙份附卷可考，其受有期徒刑之執行完畢，5 年內再
    故意犯本件有期徒刑以上之服用酒類，不能安全駕駛動力交
    通工具而駕駛罪、肇事逃逸罪，均為累犯，均應依刑法第47
    條第1 項之規定各加重其刑。至被告所犯過失致死罪部分則
    不構成累犯，併此敘明。
(五)、爰審酌被告素行不佳，於酒後已達不能安全駕駛動力交通工
    具之狀態下仍駕車上路，無視車上乘客及其他道路使用人之
    安危，復未能遵守道路交通安全規則而超速行駛，且未注意
    車前狀況，肇致本件交通事故，又被告於撞擊被害人倒地受
    傷後，不願下車察看，並予被害人即時之救護，竟逕自逃離
    現場，罔顧他人生命、身體安全，被害人亦因本件被告之肇
    事行為而送醫不治死亡，對其家屬造成無可彌補之創傷，情
    節嚴重，惡性非輕，實值非難，參以被告雖與被害人家屬成
    立民事和解，然僅給付少部分賠償金額，餘均未依和解條件
    履行，自不宜輕縱，兼衡其犯後始終坦承犯行之態度，本案
    車禍之肇事主因在於被害人甲○○等一切情狀，分別量處如
    主文所示之刑，並定其應執行之刑，以資懲儆。
四、據上論斷，應依刑事訴訟法第273條之1第1 項、第299條第1
    項前段，道路交通管理處罰條例第86條第1項，刑法第185條
    之3、第185條之4、第276條第1項、第47條第1項、第51條第
    5款，刑法施行法第1條之1，判決如主文。
本案經檢察官洪期榮到庭執行職務。
中    華    民    國    98    年     2    月    27    日
                  交通法庭    法  官  林惠君
以上正本證明與原本無異。
如不服本判決，應於收受本判決後10日內向本院提出上訴書狀。
上訴書狀應敘述具體理由，未敘述上訴理由者，應於上訴期間屆
滿後20日內補提理由書狀於本院（均須按他造當事人之人數附繕
本，並請勿「逕送上級法院」）。
中    華    民    國    98    年     2    月    27    日
                              書記官  蔣淑君
附錄本案論罪科刑法條全文：
刑法第185條之3
服用毒品、麻醉藥品、酒類或其他相類之物，不能安全駕駛動力
交通工具而駕駛者，處1 年以下有期徒刑、拘役或科或併科15萬
元以下罰金。
刑法第185條之4
駕駛動力交通工具肇事，致人死傷而逃逸者，處6月以上5年以下
有期徒刑。
刑法第276條
因過失致人於死者，處2年以下有期徒刑、拘役或2,000元以下罰
金。
從事業務之人，因業務上之過失犯前項之罪者，處5 年以下有期
徒刑或拘役，得併科3,000元以下罰金。


司法院資訊處製作；財團法人民間司法改革基金會備份。
